【裁判字號】    99,裁,2557
【裁判日期】    991028
【裁判案由】    虛報進口貨物產地
【裁判全文】
最  高  行  政  法  院  裁  定
                                      99年度裁字第2557號
再 審原 告  積家企業有限公司
代  表  人  甲○○
再 審被 告  財政部基隆關稅局
代  表  人  蔡秋吉
                          送達代收人  丙○○
上列當事人間虛報進口貨物產地事件，再審原告對於中華民國98
年2月26日本院98年度判字第188號判決，提起再審之訴，本院裁
定如下：
    主  文
再審之訴駁回。
再審訴訟費用由再審原告負擔。
    理  由
一、按提起再審之訴，應依行政訴訟法第277條第1項第4款之規
    定表明再審理由，此為必須具備之程式。所謂表明再審理由
    ，必須指明確定判決有如何合於法定再審事由之具體情事，
    始為相當。倘僅泛言有何條款之再審事由，而無具體情事者
    ，尚難謂已合法表明再審理由。如未表明再審理由，法院無
    庸命其補正。
二、再審原告於民國93年12月24日委由利東報關股份有限公司向
    被上訴人報運自澳門進口成衣3批【進口報單號碼：第AW/93
    /6881/0037、AW/93/6881/0025(第1至43項)、AW/93/6881/0
    018號(第1至41項)】，原申報產地均為香港；經再審被告查
    驗結果，以來貨實際產地均為中國大陸，非屬行為時經經濟
    部公告准許間接進口之大陸物品，經審認再審原告虛報進口
    貨物產地，逃避管制之違章成立，乃審酌貨物已押款放行等
    情，依海關緝私條例第37條第3項轉據同條例第36條第1項規
    定，處再審原告以貨價2倍之罰鍰分別為新臺幣(下同)1,843
    ,910元、1,920,342元及1,874,336元，並依同條例第44條、
    關稅法第3條及加值型及非加值型營業稅法第20條第1項及貿
    易法第21條第1項規定，核定進口稅費分別為158,566元、16
    6,318元及161,731元，予以追徵逃漏稅費。上訴人不服，循
    序提起行政訴訟，經臺北高等行政法院以95年度訴字第1471
    號判決駁回，嗣經本院以98年度判字第188號判決(下稱原確
    定判決)維持而告確定。再審原告復以原確定判決有行政訴
    訟法第273條第1項第1款之再審事由，而提起再審之訴。
三、本件再審原告主張略以：原確定判決之理由係依據財政部93
    年12月6日台財關第09300577360號令(下稱93年函令)，將再
    審原告所進口之貨物認定為管制物品，而依海關緝私條例第
    37條第3項規定論處，惟財政部嗣於97年11月3日以台財關字
    第09705505100號令(下稱97年函令)「一、海關緝獲廠商違
    章進口尚未開放准許間接進口之大陸物品，依下列規定辦理
    ：(一)進口非屬『懲治走私條例』管制物品之案件，如經海
    關通知之翌日起2個月內補送專案進口許可文件者，免依逃
    避管制論處。(二)持憑專案輸入許可文件報運進口原屬未開
    放准許間接進口之大陸物品者，經查無虛報貨名，僅規格或
    成分不符之案件，認屬不涉及逃避管制。二、本令發布後，
    尚未確定案件有符合前點規定者，即依本令規定辦理。三、
    海關緝獲廠商違章進口非屬『懲治走私條例』之管制物品，
    於本令發布時處分尚未確定之案件，自本令發布之日起6個
    月內，如能取得專案輸入許可文件者，可免認涉屬逃避管制
    。四、本部89年10月26日如財關第0890550460號令，自本令
    發布日起停止適用。」上開97年函令將該部93年函令關於海
    關緝私條例所稱「管制物品」之涵意，限縮於「懲治走私條
    例」第2條規定所公告之管制物品項目及其數額之範圍內。
    即廠商違章進口「懲治走私條例」之管制物品，始可依逃避
    管制論處；倘進口非屬「懲治走私條例」之管制物品，則非
    屬管制物品，海關不可依逃避管制之規定(即依海關緝私條
    例第37條第3項轉據同條例等36條第1項、第3項規定)論處。
    再審原告進口之物品為女用成衣，其C.C.C.號列輸入規定均
    為「MP1」，為大陸物品有條件輸入項目，並非屬經濟部國
    貿局之管制物品(輸入規定「MWO」)，再審被告不應依海關
    緝私條例第37條第3項涉及逃避管制之規定，轉依同條例第
    36條第1項、第3項規定，對再審原告科處貨價2倍之罰鍰。
    另系爭貨物於再審被告裁處前，業已放行致無法科處沒入，
    依據法務部95年3月8日法律字第0950700184號函、財政部95
    年3月27日台財關字第09500114850號函、臺中高等行政法院
    96年度訴字第753號判決，再審被告不得為價額沒入之裁處
    ，更不得改處罰鍰。又嗣部分貨物業經經濟部於94年6月30
    日以經授貿字第09420022430公告，開放准許間接進口，依
    據法務部97年9月10日行政罰法諮詢小組第10次會議結論，
    該開放准許間接進口之貨物應准予放行，始屬允當。且財政
    部97年函令發布時，案件尚繫屬本院，並未確定，自有上開
    97年函令之適用。況再審原告業已向主管機關經濟部國貿局
    申請輸入許可雖尚未核准，然未逾6個月之申請期限，縱使
    未能取得輸入許可文件，原確定判決就未確定之事實逕以未
    提出專案輸入許可文件，自無97年函令之適用而將再審原告
    之訴駁回，顯有行政訴訟法第273條第1項第1款「適用法規
    顯有錯誤」之情形等語。惟經核其再審訴狀所載之再審理由
    ，無非說明其所涉案件應有財政部97年函令之適用，以及對
    於原確定判決、原處分或訴願決定不服之理由，而對於上開
    確定判決究有如何合於行政訴訟法第273條第1項第1款規定
    之具體情事，則未據敘明，依上開規定及說明，其再審之訴
    自非合法。
四、據上論結，本件再審之訴為不合法。依行政訴訟法第278條
    第1項、第104條，民事訴訟法第95條、第78條，裁定如主文
    。
中    華    民    國    99    年    10    月    28    日
                    最高行政法院第五庭
                        審判長法官  黃  璽  君
                              法官  張  瓊  文
                              法官  鄭  忠  仁
                              法官  吳  東  都
                              法官  陳  金  圍

以  上  正  本  證  明  與  原  本  無  異
中    華    民    國    99    年    10    月    29    日
                              書記官  王  福  瀛

司法院資訊處製作；財團法人民間司法改革基金會備份。
